【裁判字號】    90,上易,1405
【裁判日期】    901004
【裁判案由】    詐欺
【裁判全文】
臺灣高等法院刑事判決                            九十年度上易字第一四五號
    上  訴  人
    即  被  告  甲○○
    選任辯護人  歐東洋
右上訴人因詐欺案件，不服臺灣板橋地方法院八十九年度易字第一四五號，中華民國
八十九年十一月二十八日第一審判決（起訴案號：臺灣板橋地方法院檢察署八十八年
度偵字第一四０九二號），提起上訴，本院判決如左：
    主  文
上訴駁回。
    事實及理由
一、甲○○原為設於臺北縣板橋市之安紡企業有限公司（下稱安紡公司）實際負責人
    ，於民國八十三年五月間，明知安紡公司已週轉不靈，並無支付買賣價金之能力
    與真意，竟基於意圖為自己不法所有之概括犯意，連續在安紡公司營業址，向方
    冠企業有限公司（下稱方冠公司）負責人林貴雲訂購新臺幣（下同）十萬元之銅
    別針，復向加晟企業有限公司（下稱加晟公司）負責人乙○○、棉紡實業股份有
    限公司（下稱棉紡公司）負責人丁○○、偉登織帶廠有限公司負責人李清德、昱
    華蕾絲有限公司負責人黃見福，訂購紡織品，佯稱安紡公司已接獲吉泰企業有限
    公司（下稱吉泰公司）之大量訂單，需訂蕾絲、鬆緊帶、布料等貨品，並向加晟
    公司、棉紡公司承諾，將以客票支付貨款，致上開五家公司負責人陷於錯誤，自
    八十三年五月間起至十二月間止，陸續交付如原判決附表所示價值之貨品。而各
    該公司交付貨物後，甲○○卻簽發安紡公司名義之支票搪塞，並佯稱係因訂單量
    太多，來不及出貨，故先交付該公司之支票，加晟公司、棉紡公司因已出貨，迫
    於無奈而接受安紡公司之支票。至八十三年十月三十日，甲○○為拖延時間，並
    使上開五家公司願意繼續交貨，虛以召開債權人會議，佯稱安紡公司因訂單太多
    ，來不及因應，而未能依客戶之要求，如期出貨，致無法取得貨款二千餘萬元，
    要求上開五家公司將屆期之支票退還，更換為甲○○所簽發之本票。詎屆期後，
    本票均未獲兌現，安紡公司亦停止營業，甲○○則避不見面，上開五家公司始知
    受騙。總計詐得價值一千七百三十二萬五千九百四十四元之貨品，除訂貨時，為
    取信加晟公司及棉紡公司，各付給一百萬元訂金之客票經兌現，及給付方冠公司
    二萬元貨款外，餘額一千五百三十萬五千九百四十四元（原判決誤計為一千五百
    三十二萬五千九百四十四元）迄未償付。案經加晟公司、棉紡公司訴由臺灣板橋
    地方法院檢察署檢察官偵查起訴。
二、本案經本院審理結果，認第一審以上訴人即被告甲○○所為，係犯刑法第三百三
    十九條第一項之詐欺取財罪。其先後多次詐欺取財之犯行，時間緊接，方法相同
    ，而犯同一罪名，顯係基於概括犯意為之，為連續犯，應論以一罪，並加重其刑
    。爰酌情並援引刑事訴訟法第二百九十九條第一項前段，刑法第五十六條、第三
    百三十九條第一項，罰金罰鍰提高標準條例第一條前段，量處有期徒刑二年。核
    其認事用法並無不合，量刑亦屬適當，應予維持，並引用第一審判決書記載之理
    由及證據。
三、被告上訴意旨以：
（一）安紡公司於八十三年四、五月間，確實接獲吉泰公司之大額訂單，此經吉泰公
      司負責人柯貴晶於偵查中證實，且吉泰公司亦簽發面額各五十萬元之支票八張
      作為訂金。故原判決認定被告「佯稱安紡公司已接獲吉泰公司之大量訂單」，
      顯與事實不符。
（二）被告收受吉泰公司之訂金後，曾各交付兩張支票（即一百萬元）給加晟公司及
      棉紡公司，且已兌付，被告並未如原判決所稱「無支付買賣價金之真意」。
（三）被告自八十三年五月起至同年十二月止，由其設於前臺灣省合作金庫西門支庫
      之甲存支票帳戶，共支出二千九百九十六萬九千七百七十一元之款項。安紡公
      司設於萬泰銀行之甲存帳戶，於八十三年五月起至同年十月止，資金往來正常
      ，並無退票情事，可見被告與安紡公司並非無支付買賣價金之能力。
（四）據卷附告訴狀所載：吉泰公司乃同業公認規模、財力及信用均十分良好之企業
      ，告訴人等因此相信被告不致無力償付貨款等詞，足見告訴人等係信任吉泰公
      司而交貨，並非因被告有何施用詐術行為所致。
（五）至於告訴人等稱被告曾再次保證，以後每次訂單之出貨，均會以交付吉泰公司
      之支票方式付款一節，則屬不實之指控。又被告於八十三年十月三十日無力給
      付貨款後，即未再要求告訴人等交貨，告訴人等指該期日之後，被告仍在進貨
      ，顯非事實。
    是以，被告於訂貨之初，並非無付款之意思及能力，亦無施用任何欺騙行為以取
    信於告訴人等，自難遽憑被告事後財務惡化，無力清償之情，即認被告於訂貨之
    初，有不法所有之意圖。原審誤為其有罪之判決，是有不當云云。
四、經查：
（一）原審認被告向告訴人加晟公司等五家公司訂貨之初，並無付款之能力與真意，
      僅係為詐得如原判決附表所示價值一千七百餘萬之貨品，以支付安紡公司員工
      薪水、清償積欠他人之款項，暫時解決、拖延安紡公司業已週轉不靈之窘境等
      事實，已對被告有利及不利之處一一指陳甚詳，依調查證據所得，認定被告有
      詐欺取財犯行。其證據之斟酌取捨，並無違背一般經驗法則及論理法則之情事
      。
（二）被告以安紡公司確有接獲吉泰公司之大額訂單，以及將吉泰公司所交付之訂金
      支票各兩張計一百萬元，付予加晟公司、棉紡公司，並無施用詐術行為云云。
      惟查，吉泰公司僅向安紡公司訂購衛生衣一千萬元，除四百萬元之訂金外，並
      付給現金六百萬元等情，已據證人柯貴晶於原審證述甚詳（見原審卷二第二十
      八、二十九頁）。參諸原判決附表所示，告訴人等交貨部分共高達一千七百餘
      萬元，顯已逾吉泰公司之訂貨額度。矧吉泰公司已付款一千萬元，被告卻僅付
      給告訴人等共二百零二萬元之貨款，顯亦與其所收取之款項不成比例。已見被
      告訂貨之際，並無付款之真意至明。
（三）有關被告與安紡公司之甲存支票帳戶，雖支出鉅額款項，然並非支付與告訴人
      等五家公司，被告執此辯稱並非無付款能力云云，已不足採信。再者，由各該
      帳戶款項之支出總額以觀，可見被告與安紡公司於八十三年五月至十二月間，
      除積欠告訴人等之鉅額貨款外，尚有龐大金額之支票待兌付，被告與安紡公司
      於償付該票款後，已無能力清償告訴人等之貨款。證人即原安紡公司之總務會
      計丙○○亦於本院受命法官調查時，到院結證稱：安紡公司在八十三年下半年
      營運情況較差，被告有向人週轉，但週轉困難，伊亦有兩個月未領到薪資。當
      時只要有客戶訂貨便會進貨，進貨時有開支票給對方公司，但不知屆期支票有
      無兌現，又被告有無將所進之貨物退還原廠商，伊並不知情等語。益見被告向
      告訴人等進貨之際，安紡公司營運狀況已陷窘境無誤，被告於向告訴人進貨後
      製成商品出售，卻未付款，實因無付款能力所致，亦可認定屬實。
（四）告訴人等雖均知吉泰公司商譽良好，而同意交貨予安紡公司，然若非被告以此
      為餌，告訴人等豈會交貨？由此益可證明，被告確係以在業界夙有聲譽之吉泰
      公司向安紡公司訂貨為藉口，向告訴人等詐騙貨物無誤。至於被告所指告訴人
      有部分指訴不實部分，對於本件事實之認定不生影響，尚難採為對被告有利之
      證據。
    綜上，被告上訴意旨所指各節，均非可採，其上訴為無理由，應予駁回。
據上論結，應依刑事訴訟法第三百七十三條、第三百六十八條，判決如主文。
本案經檢察官謝英民到庭執行職務。
中      華      民      國          九十      年      十    月      四  日
                                臺灣高等法院刑事第五庭
                                    審判長法  官  曾  德  水
                                          法  官  趙  功  恆
                                          法  官  林  立  華
右正本證明與原本無異。
不得上訴。
                                          書記官  廖  月  女
中      華      民      國          九十      年      十    月      四  日
附錄：本案論罪科刑法條全文
刑法第三百三十九條第一項：
意圖為自己或第三人不法之所有，以詐術使人將本人或第三人之物交付者，處五年以
下有期徒刑、拘役或科或併科一千元以下罰金。
（罰金額度已提高為十倍）


司法院資訊處製作；財團法人民間司法改革基金會備份。
